最高法院刑事判決　　　　　　　一○○年度台上字第四六六號
上　訴　人　潘克強
上列上訴人因偽造有價證券案件，不服台灣高等法院台中分院中
華民國九十七年十二月十六日第二審判決（九十七年度上訴字第
一六五０號，起訴案號：台灣台中地方法院檢察署九十六年度偵
緝字第三二五一號），提起上訴，本院判決如下：
    主  文
原判決撤銷，發回台灣高等法院台中分院。
    理  由
本件原判決撤銷第一審之科刑判決，改判論處上訴人潘克強共同
連續意圖供行使之用，而偽造有價證券罪刑（處有期徒刑四年，
並為相關從刑沒收之宣告）；固非無見。
惟查：（一）原判決採信證人劉岳文於偵查中不利於上訴人之證
詞，認上訴人偽造原判決正本附表（下稱附表）一編號1之MB000
0000支票；然劉岳文於偵查中係證稱：「（提示票號 MB0000000
支票，該張是否為潘克強簽立的支票？）沒錯…」，而上開票號
MB0000000 支票，依原判決之認定，並非上訴人至金錢豹酒店消
費使用之支票，亦非上訴人所偽造（見原判決正本第十六頁），
則能否依證人劉岳文上開供述而認定上訴人偽造系爭票號MB0000
000 之支票？原判決未深入審究，自屬違誤。（二）支票應記載
一定之金額及發票年、月、日等事項，由發票人簽名，票據法第
一百二十五條第一項定有明文。本件附表一編號1、2之支票其上
之票面金額若干？發票日期如何？原判決於事實欄及附表內均未
記明，上訴人偽造系爭支票之內容究竟如何？事實不明，本院無
從就原判決適用法律之當否為判斷，亦有違誤。（三）證據雖已
調查，而其內容未明瞭者，即與未經調查無異，如遽行判決，仍
屬應於審判期日調查之證據而未予調查。依卷內資料，上訴人當
時連同羅棠裕、蔡富緯、劉岳文、黃承彰共五人到金錢豹酒店喝
酒，而依證人蔡富緯之證述，在其離開之前即有二個朋友先離開
，最後留下來的就是上訴人與羅棠裕。如果無訛，劉岳文既已先
行離開，則劉岳文何以能目睹上訴人於宴畢後之付款情形？又劉
岳文於偵查中證稱：「（潘克強有無在金錢豹拿支票消費？）有
，他從他的包包拿出支票消費，當時我坐在他旁邊，支票是藍色
的，他是在金錢豹包廂內簽的，當時燈光充足，我可以看得清楚
，支票是誠泰銀行的支票，金額為新台幣（下同）五千多元，他
簽這張支票是補現金不足的部分。當時潘克強消費了二萬多元，
因現金不足，被酒店少爺要求要以支票來支付」、「（當時該張
支票上，有無任何章或記載？）當時潘克強在支票上寫上金額，
並蓋潘克強自己的章，及很多大小章蓋在支票的正面」、「（當
時潘克強蓋章前，有無任何章）沒有，當時潘克強拿出的支票是
一整本，都是空白的」、「（提示票號B0000000（似係MB000000
0 之誤）支票，該張是否為潘克強簽立的支票？）沒錯，當時少
爺也問他說：『章蓋那麼多，票還可以用嗎？』潘克強回答說『
可以』」、「（印墨是誰提供的？）酒店少爺」等語；及其於第
一審審理時具結證稱：「（當天在金錢豹酒店消費金額？）我知
道有付現，有開支票。現金是潘克強支付，金額我不記得。支票
是潘克強付的，是現場開的，是潘克強開的」、「（支票是潘克
強開什麼意思？）現金不夠，就以開票方式支付。就是開票寫金
額。印章也是潘克強蓋的，我有看到」、「（印章是圓形、方形
？）方形，也有圓形」、「（開幾張票？）前面開二、三張開錯
了，他寫一寫就撕掉，我想應該開錯了。最後開的一張蓋很多印
章」、「（開票之後，被告有無問在場其他人？或是被告有無打
電話詢問是否可以開票？）都沒有」、「（你有無可能記憶錯誤
？）不可能，因為那天印象深刻，那天去金錢豹酒店就是說好潘
克強請客。後來要離開的時候，因為現金不夠，金錢豹酒店裡面
的保鑣有進來，我們覺得害怕，潘克強身上帶的包包被搜，被搜
到支票，就叫他開票。我印象就是連幾塊錢的零錢也叫他開。一
般去酒店，零頭不會算」等語。是否與事實相符，能否採為不利
於上訴人之證據？不無可疑。而證人羅棠裕既與上訴人最後離開
金錢豹酒店，羅棠裕對上訴人有無偽造系爭MB0000000 號支票，
應知之甚詳，即有傳喚調查之必要。上訴人聲請傳喚羅棠裕，原
審不為調查，亦有依法應於審判期日調查之證據而未予調查之違
法。（四）上訴人辯稱：MB0000000 支票係伊與黃承彰一同至金
錢豹酒店消費時，因黃承彰欲先行離開，遂當場將已蓋印完整之
支票交與伊，再由伊寫上票面金額而持以消費云云；其於偵查中
先稱：MB0000000 支票上面金額、日期均係黃承彰所填寫云云，
嗣改稱：支票上之金額係由其所填寫云云，其供詞反覆，原審未
將該支票送請有關機關鑑定何人筆跡？即逕認係上訴人所偽造，
亦嫌速斷。以上，或為上訴意旨所指摘，或為本院得依職權調查
之事項，應認原判決有撤銷發回更審之原因。又原判決理由內敘
明不另為免訴或無罪諭知等部分，因檢察官認與上揭撤銷發回部
分有裁判上一罪關係，基於審判不可分原則，應併予發回。
據上論結，應依刑事訴訟法第三百九十七條、第四百零一條，判
決如主文。
中    華    民    國  一○○  年    一    月   二十   日
                      最高法院刑事第五庭
                          審判長法官  林  永  茂  
                                法官  蘇  振  堂  
                                法官  林  立  華  
                                法官  蔡  國  在  
                                法官  陳  春  秋  
本件正本證明與原本無異
                                      書  記  官  
中    華    民    國  一○○  年    一    月  二十四  日
                                                       s